臺灣新竹地方法院刑事判決　　　　　　　　　　　　　　九十一年度訴字第二二號
　　公　訴　人　臺灣新竹地方法院檢察署檢察官
　　被　　　告　甲○○
右列被告因誣告等案件，經檢察官提起公訴（八十九年度偵字第六三三○號、九十年
度偵字第一四六八號)，本院判決如左：
    主  文
甲○○意圖他人受刑事處分，向該管公務員誣告，處有期徒刑肆月。緩刑貳年。
甲○○被訴相姦部分，公訴不受理。
    事  實
一、丁○○為丙○○之配偶，甲○○明知丁○○為有配偶之人，竟仍於民國八十九年
    初起，在不詳地點，連續與丁○○相姦（甲○○被訴相姦部分業經告訴人丙○○
    撤回告訴，而此撤回告訴之效力因及於共犯丁○○，丁○○部份另為公訴不受理
    之諭知）。嗣丙○○發覺有異，經委託民間徵信社調查後得知上情，乃於八十九
    年十月二十三日二十三時許，與所委託之徵信社之人員二名，共同前往甲○○位
    於新竹市○○○街七二巷三六弄三號住處，要求與甲○○談判，甲○○為免吵及
    休憩中之雙親，故同意進入丙○○等人共乘之某自小客車談判。談判中經丙○○
    播放錄音帶後，甲○○即承認與丁○○有曖昧關係，並頻頻向丙○○認錯，甲○○為求得丙○○之寬恕，在丙○○之要求下自書一份切結書，並且將丁○○所寄
    放之鑰匙、存摺等物品交予丙○○。然事後甲○○為否認其所書寫之切結書之證
    明力，竟意圖使丙○○受刑事處分，於八十九年十一月二十四日回溯七至十四日
    內之某日（起訴書誤載為八十九年十一月二十七日二十一時許），前往新竹市警
    察局第一分局樹林頭派出所，向值班警員高漢源謊稱：八十九年十月二十四日凌
    晨零時十分許，丙○○唆使二名不詳姓名之男子以手搭肩膀之方式押其進入某自
    小客車內，上車後原已在車上之丙○○便強迫其照丙○○所唸寫下一紙切結書，
    內容是關於其承認何時開始與丁○○交往、何時發生第一次性關係、以後不要再
    見面往來等，並要求其簽名捺印，丙○○並恐嚇倘不簽下該切結書便要限制其之
    行動自由，不讓其下車，還要騷擾其家人，其因心生畏懼遂不得不簽下該切結書
    等語。嗣因警方督察人員發現甲○○當時之報案內容未依規定製作筆錄，屬於辦
    案瑕疵，乙○○○○遂於八十九年十一月二十四日下午四時二十五分許，延請甲○○至該派出所補行製作警訊筆錄，並將其報案內容登記於其職掌之受理各類案
    件記錄上。後該案轉由新竹市警察局第一分局湳雅派出所承辦，該派出所警員張
    崇華於八十九年十一月二十五日下午三時提示丙○○口卡交予甲○○指認時，甲○○除指認在卷外，仍誣稱與前述相同之內容。警方則在偵查其所陳稱之丙○○
    妨害自由案件後報告公訴人偵辦，甲○○在偵查中猶續誣稱遭受丙○○恐嚇、強
    迫等情，嗣公訴人以九十年度偵字第一八九號對丙○○被訴妨害自由案件予以不
    起訴處分確定在案。
二、案經丙○○訴由臺灣新竹地方法院檢察署檢察官偵查起訴。
    理  由
壹、有罪部分：
一、訊據被告甲○○並不否認於前揭時地向新竹市警察局第一分局樹林頭派出所警員
    陳稱上開內容，且在新竹市警察局第一分局湳雅派出所指認丙○○為恐嚇並妨害
    其行動自由之人，惟辯稱：其只是備案而已，沒有要告丙○○之意思。經查，右
    揭事實已據告訴人丙○○指訴歷歷，且有被告於前開樹林頭派出所、湳雅派出所
    親自簽名捺印之警訊筆錄二份、新竹市警察局第一分局受理各類案件記錄一紙、
    台灣新竹地方法院檢察署九十年度偵字第一八九號偵查筆錄、不起訴處分書等在
    卷可稽，證人即乙○○○○亦證稱前開警訊筆錄完全係依照被告當時所言製作，
    而經本院當庭勘驗八十九年十月二十三日二十三時被告與告訴人丙○○在車上談
    判之錄影帶，可明顯看出當時雙方談判之氣氛雖不和諧，但尚處於理性對談之情
    況，被告在告訴人丙○○提出錄音帶、照片等物作為其與同案被告丁○○通姦、
    相姦之證據後，自知無法申辯而頻頻向告訴人丙○○認錯，且為求得諒解與寬恕
    ，在告訴人丙○○之要求下書立切結書，此有錄影帶一捲及對話譯文附於上揭九
    十年度偵字第一八九號卷內可查。是以，被告進入自小客車內與簽立切結書均是
    在自由意識決定並行動之情況下所為，並無遭受強暴脅迫之情形，已堪確定。被
    告明知此事，卻於警訊、偵查中屢屢誣指遭受告訴人丙○○恐嚇及強迫，其意圖
    陷告訴人於罪之犯嫌，實堪認定。被告上開辯解，乃避重就輕之詞，並不足採。
    本案事證已臻明確，被告犯行應予依法論科。
二、核被告甲○○所為，係犯刑法第一百六十九條第一項之誣告罪。爰審酌被告素行
    良好，學歷係高中畢業，因畏懼己之相姦犯行遭受訴追、審判，即貿然誣告，使
    國家公權力機關進行無謂之偵查程序，浪費司法資源，犯後復否認犯行，態度不
    佳，但現已與告訴人丙○○達成和解，有和解書一紙附卷可憑等一切情狀，量處
    如主文所示之刑。末查被告前未曾受有期徒刑以上之刑之宣告，有台灣高等法院
    被告全國前案紀錄表在卷可按，經此偵審教訓已足資警惕，信無再犯之虞，爰併
    諭知緩刑二年，以啟自新。
貳、公訴不受理部分：
一、按告訴乃論之罪，告訴人於第一審辯論終結前得撤回其告訴，又告訴經撤回者，
    應諭知不受理之判決，刑事訴訟法第二百三十八條第一項、第三百零三條第三款
    定有明文。
二、查本件告訴人丙○○告訴被告甲○○妨害婚姻案件，公訴人認被告甲○○係觸犯
    刑法第二百三十九條後段之相姦罪，依同法第二百四十五條第一項之規定，均須
    告訴乃論。茲據告訴人丙○○具狀撤回其告訴，有撤回告訴狀一份在卷足稽，依
    照前開說明，本件被告甲○○被訴相姦罪部分，自應諭知不受理之判決。
據上論斷，應依刑事訴訟法第二百九十九條第一項前段、第三百零三條第三款，刑法
第一百六十九條第一項、第七十四條第一款，判決如主文。
本案經檢察官吳金棟到庭執行職務。
中      華      民      國      九十一    年     五     月    三十一    日
                             臺灣新竹地方法院刑事第一庭
                                    法  官  李  珮  瑜
右正本證明與原本無異。
如不服本判決，應於判決送達後十日內向本院提出上訴狀( 應附繕本 )，上訴於
臺灣高等法院。
                                    書記官  龔  紀  亞
中      華      民      國      九十一    年     五     月    三十一    日
附錄論罪科刑法條全文：
刑法第一百六十九條第一項：
意圖他人受刑事或懲戒處分，向該管公務員誣告者，處七年以下有期徒刑。
